最高法院刑事判決　　　　　　　　　　　　　　　九十三年度台上字第一五四０號
　　上　訴　人　甲○○
　　　　　　　　　　　　（現於台灣東成技能訓練所執行中）
右上訴人因強盜等罪案件，不服台灣高等法院台南分院中華民國九十二年十二月九日
第二審判決（九十二年度上訴字第一二０五號，起訴案號：台灣台南地方法院檢察署
九十二年度營偵字第五二四號），提起上訴，本院判決如左：
    主  文
原判決關於準強盜部分撤銷，發回台灣高等法院台南分院。
其他上訴駁回。
    理  由
一、發回部分：
本件原判決認定上訴人甲○○與廖輝元（經第一審判刑確定）共同基於意圖為自己不
法所有之犯意聯絡，由廖輝元騎乘ＫＡ七｜一三三號輕型機車後載上訴人，將車牌用
白布掩蓋，廖輝元戴半罩式的安全帽，上訴人則戴安全帽及口罩，以掩飾身分，於民
國九十二年三月二十八日上午十一時許，同至台南縣後壁鄉○○村○○地段二二一四
號旁，由上訴人趁林慶隆不備之際，出手搶奪林慶隆置放於右後口袋內現金八千三百
元（新台幣，下同），得手後，因林慶隆大聲喊叫﹁是怎樣？是怎樣？﹂，上訴人與
廖輝元為脫免逮捕，復共同基於傷害犯意，推由上訴人以腳踹林慶隆右胸，致林慶隆
受有右肺肺炎併發肺濃瘍、膿胸之傷害，並將林慶隆騎乘之機車推倒，鑰匙拔下丟棄
，廖輝元則在旁把風接應，得款平分用罄等情。因而維持第一審論處上訴人共同搶奪
，因脫免逮捕，而當場施以強暴罪刑之判決，駁回上訴人在第二審之上訴，固非無見
。
惟查證據之證明力，固由法院本於確信自由判斷，但證據之本身如有瑕疵，則在此瑕
疵未能究明以前，遽採為有罪之根據，即難謂為適法。原審認定上訴人有前開準強盜
犯行，係以告訴人林慶隆於第一審指稱：歹徒搶走我口袋現金八千三百元，被搶後，
我高喊﹁是怎樣？是怎樣？﹂，歹徒怕我上前逮捕他，不讓他逃跑，就踹我的右胸一
腳，我有受傷，有去奇美醫院住院十幾天，另外一個歹徒在旁把風等語，核與廖輝元
於警訊時供承情節相符，且上訴人於警訊時供承：廖輝元（原判決認「應係甲○○之
誤」）作勢要踹他，並將機車踹倒，且取下機車鑰匙丟棄水溝，怕被害人追趕等語，
復有奇美醫學中心出具之診斷證明書一紙可稽，為其主要論據。但林慶隆於警詢時原
供稱動手搶錢之歹徒用腳踹其﹁左﹂胸，﹁沒有﹂受傷（見九十二年三月二十九日警
詢筆錄），至第一審審理時，始改稱歹徒踹其﹁右﹂胸一腳，﹁有﹂受傷，住院十幾
天等語，而上開診斷證明書記載上訴人於九十二年四月八日入院，診斷結果為﹁右肺
肺炎併發肺膿瘍、膿胸﹂（見一審卷第四六、五三頁），入院日期距九十二年三月二
十八日案發時已超過十天，且主要症狀係右肺肺炎，並非一般外傷，是林慶隆是否確
係右胸被踹，致受右肺肺炎等傷害，即不無疑義。究竟實情為何，原審未予詳究，於
判決理由中闡述明白，自有查證未盡及理由不備之違誤。又共同被告廖輝元於警訊中
否認曾對林慶隆施暴，供稱：﹁上訴人沒有對該名老人（指林慶隆）施予強暴或脅迫
手段，且未作勢要踹該名老人及踹倒他的機車﹂等語（見九十二年三月二十九日警詢
筆錄），原判決謂林慶隆前開指訴﹁核與廖輝元於警訊時供承情節相符﹂，亦有未當
。另上訴人於警訊時否認曾踹林慶隆之機車，供稱：﹁機車是自己倒的﹂（見九十二
年三月二十九日警詢筆錄），原判決謂上訴人於警訊時供承：廖輝元（原判決認「應
係甲○○之誤」）作勢要踹他，並將機車踹倒云云，同有可議。以上情形，或為上訴
意旨所指摘，或為本院得依職權調查之事項，應認此部分有發回更審之原因。至上訴
人牽連犯傷害罪部分，基於審判不可分原則，應一併發回。
二、駁回部分：
按刑事訴訟法第三百七十七條規定，上訴於第三審法院，非以判決違背法令為理由，
不得為之。是提起第三審上訴，應以原判決違背法令為理由，係屬法定要件。如果上
訴理由狀並未依據卷內訴訟資料，具體指摘原判決不適用何種法則或如何適用不當，
或所指摘原判決違法情事，顯與法律規定得為第三審上訴理由之違法情形，不相適合
時，均應認其上訴為違背法律上之程式，予以駁回。本件上訴人就強盜部分上訴意旨
略稱：上訴人一再強調未抱住陳良模及勒住魏天素之脖子，縱有上述行為，因被害人
或稱不能反抗，或稱不敢反抗，是否已致不能抗拒之程度，應詳為調查，且原審審理
時，刑事訴訟法已修正採行交互詰問制度，被害人之指訴既有瑕疵，且與事實不符，
原審未傳喚被害人進行交互詰問，亦未說明不再傳喚之理由，有應調查之證據未予調
查之違法等語。
惟查原判決認定上訴人共同連續意圖為自己不法之所有，以強暴至使不能抗拒，而取
他人之物之事實，已明係依憑上訴人與共同被告廖輝元於警詢中及檢察官偵查時之
自白，告訴人魏天素及被害人陳良模於第一審偵審中之指訴，附卷之監視器翻拍畫面
、現場模擬照片、機車租賃契約書等資料，為其所憑之證據。並說明上訴人與廖輝元
年輕力壯，竟分別於凌晨四時三十分許、上午八時許，在荒郊野外，對年已七十二歲
之魏天素及八十一歲之陳良模，施以勒住脖子、自後方抱住之強暴方式強盜財物，衡
諸當時客觀情勢，足認魏天素、陳良模已喪失自由意思達不能抗拒之程度。上訴意旨
並未依據卷內資料，具體指明原判決所為之論斷如何違背法令，而魏天素及陳良模既
已指訴綦詳，且二人年歲已高，上訴人與廖輝元之自白內容，復與其等指訴情節相符
，事證明確，原審未再傳喚其二人進行交互詰問及於判決理由內加以說明，不能指為
違法。上訴意旨執此指摘原審調查未盡，難認係合法之上訴理由。此部分上訴違背法
律上之程式，應予駁回。
據上論結，應依刑事訴訟法第三百九十五條前段、第三百九十七條、第四百零一條，
判決如主文。
中　　　華　　　民　　　國　　九十三　　年　　　三　　　月　　二十五　　日
                              最高法院刑事第十二庭
                                  審判長法官  陳　正　庸
                                        法官  賴　忠　星
                                        法官  王　居　財
                                        法官  張　清　埤
                                        法官  林　開　任
      右正本證明與原本無異
                                              書  記  官
中　　　華　　　民　　　國　　九十三　　年　　　三　　　月　　 三十 　　日
                                                                     Ｍ
